【裁判字號】    90,交上易,27
【裁判日期】    891127
【裁判案由】    業務過失傷害
【裁判全文】
臺灣高等法院高雄分院刑事判決          九十年度交上易字第二七號
    上  訴  人  台灣屏東地方法院檢察署檢察官
    被      告  甲○○
右上訴人因被告業務過失傷害案件，不服臺灣屏東地方法院八十九年度交易字第一五
八號中華民國八十九年十一月廿七日第一審判決（起訴案號：臺灣屏東地方法院檢察
署八十九年度偵字第三０一八號），提起上訴，本院判決如左：
      主      文
原判決撤銷。
甲○○從事業務之人，因業務上之過失傷害人，處拘役伍拾日，如易科罰金，以佰
元折算壹日。
      事      實
一、甲○○係瓦斯之運送員，開車為其附隨業務，屬從事業務之人。於民國八十八年
    十二月二十三日二十時三十五分許，駕駛車牌號碼ＹＯ─三五四三號自用小貨車
    ，途經屏東市○○里○○○路○段二三一巷口處，欲由復興南路南下車道迴轉北
    上車道方向行駛，其應注意汽車迴車前，應暫停並顯示左轉燈光或手勢，看清無
    來往車輛，始得迴轉。而依當時之天候雖暗、但路況皆良好，又無不能注意之情
    事，竟疏於注意，未留意交岔路口車輛之動態，而貿然於路口迴轉，適同一時、
    地，乙○○無照駕駛車牌號碼為ＰＫＷ─四五八號重機車，沿復興南路一段由公
    館往市區南向北方向行駛，應注意在車前狀況，隨時採取必要之安全措施及汽車
    行駛至交岔路口，應減速慢行，作隨時停車之準備，而依當時情形，又無不能注
    意之情事，亦疏於注意，於通過上開交岔路口時，仍以時速約五、六十公里之速
    度貿然前行，未注意車前狀況，隨時採取應變措施，以致甲○○之自用小貨車迴
    轉後，乙○○之機車前輪，撞及甲○○之貨車右側中間，致乙○○人車倒地後，
    受有頭部外傷併顱骨骨折及多處面部撕裂傷、顏面骨折、牙齒斷裂、唇及齒齦深
    部撕裂傷、左股骨骨折、左脛骨高原開放性骨折、下顎骨骨折與下顎齒槽骨斷裂
    、左上顎側門牙、犬牙第一小臼齒外傷性斷裂之傷害。甲○○隨即於犯罪被發覺
    前，委託路邊檳榔攤之人報警自首而接受裁判。
二、案經乙○○訴由屏東縣警察局屏東分局報告臺灣屏東地方法院檢察署檢察官偵查
      理      由
一、訊之上訴人即被告甲○○固坦承於右揭時地肇車致告訴人乙○○受傷之事實不諱
    ，惟矢口否認有過失傷害之犯行，辯稱：伊當時係要往左迴轉，伊當時之車速約
    四、五公里，在十字路口有紅綠燈號誌，但沒有亮，亦沒有路燈，伊當時有注意
    車前狀況，係看到沒有車才迴轉，並有打方向燈，但告訴人騎機車突然撞到伊車
    子之右側中間，且告訴人當時亦沒有踩剎車，又由本件車禍之撞擊點係在快車道
    上觀之，係告訴人違反道路交通安全規則之規定，無照駕駛且未騎乘機車行駛在
    機車專用道上，反而行駛在汽車專用道上，並超速行駛才會發生車禍云云。惟查
    ，右揭犯罪事實，業據告訴人指訴歷歷，並有道路交通事故調查報告表、照片等
    附卷可佐，而告訴人受有頭部外傷併顱骨骨折及多處面部撕裂傷、顏面骨折、牙
    齒斷裂、唇及齒齦深部撕裂傷、左股骨骨折、左脛骨高原開放性骨折、下顎骨骨
    折與下顎齒槽骨斷裂、左上顎側門牙、犬牙第一小臼齒外傷性斷裂等傷害，亦有
    診斷證明書附卷可稽。
二、按汽車迴車前，應暫停並顯示左轉燈光或手勢，看清無來往車輛，始得迴轉，道
    路交通安全規則第一百零六條第五款各定有明文。被告駕車自應注意上述道路交
    通安全規定，而依附卷之道路交通事故調查報告表所載，本件肇事時地之天候雖
    暗，但路況良好，無障礙物阻擋視線，則肇事當時，被告並無不能注意之情事，
    其應注意，竟疏未注意及此，而貿然迴轉以致肇事，使人受傷，其有過失至為顯
    明。雖本件告訴人無照駕機車未注意車前狀況，隨時採取必要之安全措施及行駛
    至交岔路口，未減速慢行，作隨時停車之準備，亦有過失，然仍不能因告訴人之
    過失，而解免被告之罪責。且本件車禍經送臺灣省高屏澎區車輛行車事故鑑定委
    員會及臺灣省車輛行車事故覆議鑑定委員會鑑定結果，亦認被告及告訴人均有過
    同，有上開委員會函及意見書附卷可考，是被告之駕駛行為疏失，與告訴人之受
    傷間，具有相當因果關係，事證明確，被告過失傷害之犯行，堪以認定。
三、按被告係瓦斯之運送員，開車為其附隨業務，己據其供承在卷，係從事業務之人
    。核被告所為，係犯刑法第二百八十四條第二項前段之業務過失傷害罪。又被告
    於犯罪後，即於該管公務員發覺前，委託路邊檳榔攤之人報警自首，業據該路邊
    檳榔攤之人林春平於偵查中結證屬實，應依刑法第六十二條前段之規定，減輕其
    刑。
四、原審予以被告論科，固非無見，惟查刑法第四十一條業於九十年一月十日修正公
    布，並於同年月十二日生效。依修正後之刑法第四十一條規定，犯最重本刑五年
    以下有期徒刑以下之刑之罪，而受六個月以下有期徒刑或拘役之宣告，因身體、
    教育、職業、家庭之關係。或其他正當理，執行顯有困難者，得以一元以上三百
    元以下折算一日（上開折算標準，業經罰金罰鍰提高標準條例第二條前段規定就
    其原定數額提高為一百倍）。被告行為後法律變更，依刑法第二條第一項前段規
    定，應適用較有利於被告之法律。原審未及依新法審酌，自有未合。公訴人上訴
    意旨，指摘原判決量刑過輕為不當，固無足取，然原判決既有上述可議，自應由
    本院將原判決撤銷改判。審酌被告肇事後極力搶救告訴人，並給付部分醫療費用
    ，雖兩造未能達成民事和解，係因數額差距過大，及告訴人亦有過失等情，仍量
    處如主文所示之刑，並諭知如易科罰金，以佰元折算壹日。
據上論斷，應依刑事訴訟法第三百六十九條第一項前段、第三百六十四條、第二百九
十九條第一項前段、刑法第二百八十四條第二項前段、第六十二條前段、第二條第一
項前段、第四十一條、罰金罰鍰提高標準條例第一條前段、第二條，判決如主文。
本案經檢察官沈紹嘉到庭執行職務。
中    華    民    國      九十      年       二       月   廿七   日
                              臺灣高等法院高雄分院刑事第三庭
                                  審判長法官  莊秋桃
                                        法官  陳中和
                                        法官  謝宏宗
右正本證明與原本無異。
不得上訴。
                                      書記官  陳靖華
中    華    民    國      九十      年       三       月    一    日
附錄：本判決論罪科刑法條：
刑法第二百八十四條第二項前段
從事業務之人，因業務之過失傷害人者，處一年以下有期徒刑、拘役或一千元以下罰
金。
                                                                  Ｊ


司法院資訊處製作；財團法人民間司法改革基金會備份。
